臺灣台中地方法院民事判決　九十一年度簡字第一○號
　　原　　　告　乙○○
　　　　　　　　甲○○
　　被　　　告　丙○○
右當事人間請求執行異議事件，本院判決如左：
    主    文
原告之訴駁回。
訴訟費用由原告負擔。
    事    實
一、原告方面：
  ︵一︶聲明：求為判決鈞院八十八年度執字第二三三七二號強制執行程序應予撤銷
        。
  ︵二︶陳述：
    (1)按依強制執行法第十四條第一項，執行名義成立後，如有消滅或妨礙債權人請
      求之事由發生，債務人得於強制執行程序終結前，向執行法院對債權人提起異
      議之訴。
    (2)查被告丙○○持鈞院八十七年度豐簡字第八Ｏ三號、八十八年度簡上字第九二
      號民事判決，向鈞院聲請強制執行，請求原告乙○○將坐落台中縣大雅鄉○○
      段第一四五三之三地號，如該判決附圖所示斜線部分，面積為Ｏ．ＯＯ一九公
      頃土地內地上物拆除，將土地交還被告丙○○。然被告丙○○聲請強制執行之
      執行名義成立後，即前開民事判決成立後，原告乙○○長期以來向監察院、內
      政部、台中縣政府陳情本件系爭土地間地籍線疑義乙案，終於獲得回應，台中
      縣農地重劃委員會將就系爭土地間之地籍線重新審議認定，是以，前開民事判
      決所依據之地籍線將會經台中縣農地重劃委員會重新審議更動，則被告丙○○
      請求原告乙○○拆屋還地之依據即已消滅，為此原告乃向鈞院提起本件異議之
      訴。
    (3)緣前開民事判決之訟爭乃因被告丙○○主張原告乙○○之地上物侵占到被告台
      中縣大雅鄉○○段第一四五三之三地號土地，惟事實上原告之地上物並未侵占
      到被告之土地，本件糾紛之所起乃因台中縣雅潭地政事務所之地籍圖謄本在圖
      簿校對時出錯，導致台中縣雅潭地政事務所就系爭土地之地籍線與土地重劃當
      時內政部土地測量局保管重劃成果圖之地籍線有所出入，故若依台中縣雅潭地
      政事務所之地籍線，原告之地上物即變成侵占到被告之土地，然若依內政部土
      地測量局之地籍線，原告之地上物並未侵占到被告之土地，前開民事判決逕以
      目前台中縣雅潭地政之地籍線為本件原告敗訴之判決，原告只得向監察院、內
      政部、台中縣政府等陳情，如今原告之陳情終於獲得回應，台中縣農地重劃委
      員會將就系爭地籍線爭議重新審議，則系爭地籍線既經主管機關決定重新審議
      ，被告前依台中縣雅潭地政之地籍圖請求原告拆屋還地之請求權當已消滅，鈞
      院八十八年度執字二三三七二號強制執行事件自應撤銷，為此狀請判決如訴之
      聲明。
    (4)對被告抗辯之陳述：
      查原告所主張之事由並非「未來式」，鈞院八十八年度簡上字第九二號民事
        判決所據之地籍圖已經確認要更動，不論最後新圖已確定否，該地籍圖之正
        確性既經否認確定在案，原告主張之事由即為現在已發生之事由，並非未來
        式，原告之訴自為適法。
      按原告提起本件異議之訴的主要依據為台中縣政府九十年八月九日函文，依
        該函文，雖然地籍圖重新劃定後會採哪個方案尚未定案，然由該函文日後定
        案會採取的兩個方案中觀之，不論是甲方案或乙方案，被告均無系爭豬舍所
        使用土地的所有權，是以，前鈞院八十八年度簡上字第九二號被告勝訴判決
        所據之理由已消滅，原告依強制執行法第十四條第一項，向鈞院對被告提起
        異議之訴，並無被告所稱「未來式」之情事，被告之抗辯實不足採。
      查就台中縣政府函文之甲方案內容觀之「擬將該等地號疑義之北邊地籍線先
        回復至重劃當時內政部土地測量局保管重劃成果圖之北邊地籍圖線「圖面多
        餘土地補辦抵費地登錄後，相關地號如有圖簿不符者，則續依據本縣早期農
        地重劃區地籍不符處理原則辦理」，可知此方案乃以內政部地籍圖線為準，
        與前鈞院所據以判決被告勝訴以雅潭地政地籍圖為據測量出之結果不同，是
        以，由該方案可確認系爭豬舍所在位置根本就未占用到被告之土地，前鈞院
        八十八年度簡上字第九二號判決之依據依此自已消滅。
      又就台中縣政府函文之乙方案內容觀之「擬以現地籍圖為準，如地籍圖面積
        大於登記面積者，如現土地所有權人同意繳交差額地價者，該地號擬以增配
        方式辦理；不同意者，多餘土地分割為抵費地；地籍圖面積與登記面積一致
        者，仍維持該地號地籍圖現況」，可知此方案雖以現雅潭地政之地籍圖為準
        ，惟若地籍圖面積與登記面積不一致時，土地所有權人仍需繳交差額地價，
        才可以增配方式辦理取得差額面積之所有權，若不同意繳交地價，則仍分割
        出成為抵費地（即仍屬國有空白土地）。按查系爭被告所有之土地，其所有
        權狀登記面積為一Ｏ七平方公尺，然依雅潭地政之地籍圖面積，被告之土地
        面積則為一一四平方公尺，該圖、簿面積不符之事實，亦經前鈞院八十八年
        度簡上字第九二號民事判決認定在案（該判決第四點），是以，由該方案亦
        可知被告並未擁有系爭豬舍所使用土地的所有權，被告需繳交差額地價才得
        以取得差額面積之所有權，若被告不同意繳交差額地價，則系爭豬舍土地仍
        分割出成為抵費地（即仍屬國有空白土地），由此，顯見此方案中亦可確認
        系爭豬舍所在位置根本就未占用到被告之土地，蓋被告根本尚未取得系爭土
        地所有權，則前鈞院八十八年度簡上字第九二號判決之依據依此亦已消滅。
    綜前所述，可知原告所據以提起異議之訴的台中縣政府函文已否定被告前在
        鈞院八十八年度簡上字第九二號案件中之主張，即台中縣政府之函文已認定
        被告就系爭豬舍土地並未有所有權，不論是甲方案（依內政部圖為準豬舍根
        本未占到被告土地）或是乙方案（以現圖為準但仍需繳交圖、簿面積差額才
        可取得系爭土地所有權），前鈞院八十八年度簡上字第九二號判決之依據均
        已消滅，雖然究竟最後會採取哪個方案尚未定案，然並不影響被告就系爭豬
        舍土地沒有所有權之事實，是以，原告提起本件訴訟確為適法，並無被告抗
        辯之「未來式」的問題存在。
      又被告抗辯原告所據以起訴之函文並非謂行政機關已以對外發生效力之行政
        處分變更本案當事人對系爭土地所有權歸屬關係，惟查，原告所據以起訴之
        函文，除經台中縣政府定案外，亦經內政部九十年六月四日發給監察院之函
        文認定「核該府就本案擬具之後續執行方向，尚無不妥」，是以，該等函文
        對相關行政機關均已發生拘束力，該函文亦已發文給原告及被告等與系爭土
        地有關之所有權人，基於保障人民之信賴利益，該函文之拘束力確實已發生
        ，雖最後所有權歸屬關係如何尚未定案，但原有之所有權關係業經否認乃是
        確定之事實，由此可知，被告之抗辯顯不足採。
      另就被告抗辯本案應為前鈞院八十八年度簡上字第九十二號民事判決之既判
        決所及部分，被告之抗辯實無理由，蓋本件原告所據以提起異議之訴之依據
        乃台中縣政府九十年八月九日函，此乃原告經向監察院等機關陳情後所得之
        結果，該等函文在前鈞院八十八年度簡上字第九十二號民事判決審理時，根
        本不存在，本件原告所據以起訴之事實，和八十八年度簡上字第九十二號乙
        案，根本不是同一事實，訴訟標的完全不同，何來既判力所及乙事，被告之
        抗辯純為混淆鈞院視聽，根本不足採。
      又本件起訴狀所提呈之證物（監察院之函文等），該等證物之原本日前因台
        灣台中地方法院檢察署為調查地籍圖變動事宜是否有人涉及刑責，而以台灣
        台中地方法院檢察署八十九年他字第二七五一號偵查在案時，要求原告提出
        ，故該等證物原本目前均存放在台灣台中地方法院檢察署，併此陳明之。
  ︵三︶證據：提出台中縣政府九十年八月九日函影本乙份、監察院、內政部、台中
        縣政府就陳情所回復之函件影本、民事裁定書一件、內政部版地籍圖影本一
        份、雅潭地政版地籍圖影本一份為證。
二、被告方面：
  ︵一︶聲明：求為判決駁回原告之訴。
  ︵二︶陳述：
    (1)按「執行名義成立後，如有消滅或妨礙債權人請求之事由發生，債務人得於強
      制執行程序終結前，向執行法院對債權人提起異議之訴。如以裁判為執行名義
      時，其為異議原因之事實發生在前訴訟言詞辯論終結後者，亦得主張」強制執
      行法第十四條第一項固有明文；惟「執行名義成立後，有消滅或妨礙債權人請
      求之事由發生，或在以裁判為執行名義時，其為異議原因之事實發生在前訴訟
      言詞辯論終結後者，債務人始得於強制執行程序終結前提起異議之訴，若其主
      張此項事由在執行名義成立之前即已存在，則為執行名義之裁判縱有不當，亦
      非異議之訴所能救濟，最高法院四十四年台上字第一四七二號判例闡述甚明。
      又如無消滅或妨礙債權人請求之事由發生，僅認為強制執行有侵害自己利益之
      情事者，則非債務人異議之訴之範圍，不過得依強制執行法第十二條之規定為
      聲請或聲明異議而已」（最高法院五十一年度台上字第三三八七號判例參照）
      ；本件原告之主張，皆以「未來式」之用語加以主張，亦即就現在而言，原告
      所希望發生之事由尚未發生，豈能謂已該當強制執行法第十四條第一項「消滅
      或妨礙債權人請求之事由發生」之要件！亦即依原告之主張，「現在」既無消
      滅或妨礙債權人請求之事由發生，原告所提債務人異議之訴顯無理由。
    (2)次查原告所提諸函文之內容，即可得知此等函示主在陳述本事件之行政責任及
      如何善後之問題，此由「台中縣雅潭地政事務所八十九雅地測字第○八九一○
      ○八七四四號函」中明示「本地籍圖謄本係依據早期農地重劃區之地籍圖造圖
      繪製，原係由鈞府辦理重劃土地之交換分合及不動產地區之套繪，為維護善意
      第三人權益及地籍圖之公信力，應俟鈞府或司法機關判決確定之後，在據以相
      關規定釐清地籍圖」；「內政部台九十內地字第九○六八四八號函」主旨言明
      「關於大院（監察院）糾正台中縣豐原地政事務所，對經管之地籍圖未能妥善
      保管嚴格監控，致地籍圖發生異常異動．．．乙節，經台中縣政府函送查復處
      理結果，核該府就本案擬具之後續執行方向（即「台中縣政府九十府地劃字第
      二二四九三五函」所擬具之甲、乙兩案），尚無不妥．．．」等云云，可得而
      見，並非謂行政機關已以對外發生效力之行政處分變更本案當事人對系爭土地
      之所有權歸屬關係，亦即就「現在」而言，並無任何事由之發生足以改變鈞院
      八十八年度簡上字第九十二號民事終局確定判決之效力，原告自不得據此等尚
      未發生任何效力之函示提起債務人異議之訴。
    (3)謹陳報八十八年簡上字第九二號（速股）之民事確定判決，可知原告就本件所
      主張之內容與其在八十八年簡上字第九十二號之上訴理由之主張應屬「換湯不
      換藥地舊事重提」，自為八十八年簡上字第九十二號民事判決之既判力所及，
      於此併予敘明。
    (4)查本件原告所據以提起異議之訴之理由，無非為台中縣政府九十年八月九日九
      十年府地劃字第二二四九三五號函中，台中縣政府針對台中縣大雅鄉○○段一
      四五四之一地號與一四五三之三地號土地間地籍線疑義（下稱系爭地籍線爭議
      ），擬送台中縣農地重劃委員會審議之「甲方案」及「乙方案」，惟：
      系爭地籍線爭議早於八十八年五月二十八日鈞院八十八年度簡上字第九十二
        號民事二審確定判決（參九十年十一月十五日答辯狀【證一】）中審酌，為
        既判力所及；此由判決書第十五頁第十行「四、上訴人【即原告】復抗辯稱
        前開台灣省政府地政處土地測量局之測量，係以錯誤之地籍圖．．．為基礎
        謄繪造成，否認測量結果之正確性。．．．」及判決書第十四頁第十七行「
        ．．．台灣省政府地政處土地測量局．．．係以精密電子測距經緯儀在系爭
        土地附近周圍施測圖根點，並經計算檢核閉合後作為該測區之控制點，．．
        測量結果應屬正確．．．」等可知。
      不論台中縣政府函中對系爭地籍線爭議，所擬定之甲方案解決辦法或乙方案
        解決辦法，截至目前為止，系爭地籍線爭議並未經主管機關實施重劃；此部
        份事實亦經原告於起訴狀中以「．．．被告丙○○聲請強制執行之執行名義
        成立後，即前開民事判決成立後，原告乙○○長期以來向監察院、內政部、
        台中縣政府陳情本件系爭土地間地籍線疑義乙案，終於獲得回應，台中縣農
        地重劃委員會將就系爭土地間之地籍線重新審議確認，是以，前開民事判決
        所依據之地籍線將會經台中縣農地重劃委員會重新審議更動，則被告丙○○
        請求原告乙○○拆屋還地之依據即已消滅．．．」等云云所自認。
      亦即，原告所據以提起本件債務人異議之訴之理由（即台中縣政府九十年府
        地劃字第二二四九三五號函，針對系爭地籍線爭議擬送台中縣農地重劃委員
        會審議之「甲方案」及「乙方案」）並不符合民事訴訟法第十四條第一項前
        段所規定「執行名義成立後，如有消滅或妨礙債權人請求之事由發生，債務
        人得於強制執行程序終結前，向執行法院對債權人提起異議之訴」之要件。
  ︵三︶證據：提出民事判決書影本乙份、土地登記謄本一份為證。
三、本院依職權調取八十八年度執字第二三三七二號強制執行案卷。
      理    由
一、原告主張：查被告持鈞院八十七年度豐簡字第八Ｏ三、八十八年度簡上字第九二
    號民事判決，向鈞院聲請強制執行，請求原告乙○○將坐落台中縣大雅鄉○○段
    第一四五三之三地號，如該判決附圖所示斜線部分，面積為Ｏ．ＯＯ一九公頃土
    地內地上物拆除，將土地交還被告。然被告聲請強制執行之執行名義成立後，即
    前開民事判決成立後，原告長期以來向監察院、內政部、台中縣政府陳情本件系
    爭土地間地籍線疑義乙案，終於獲得回應，台中縣農地重劃委員會將就系爭土地
    間之地籍線重新審議認定，是以，前開民事判決所依據之地籍線將會經台中縣農
    地重劃委員會重新審議更動，則被告丙○○請求原告乙○○拆屋還地之依據即已
    消滅，為此原告向鈞院提起本件異議之訴等情。被告則以：本件原告之主張，皆
    以「未來式」之用語加以主張，亦即就現在而言，原告所希望發生之事由尚未發
    生，豈能謂已該當強制執行法第十四條第一項「消滅或妨礙債權人請求之事由發
    生」之要件！亦即依原告之主張，「現在」既無消滅或妨礙債權人請求之事由發
    生，原告所提債務人異議之訴顯無理由。又原告就本件所主張之內容與其在八十
    八年簡上字第九十二號之上訴理由之主張應屬相同，自為八十八年簡上字第九十
    二號民事判決之既判力所及，於此併予敘明。又原告所據以提起本件債務人異議
    之訴之理由（即台中縣政府九十年府地劃字第二二四九三五號函，針對系爭地籍
    線爭議擬送台中縣農地重劃委員會審議之「甲方案」及「乙方案」）並不符合民
    事訴訟法第十四條第一項前段所規定「執行名義成立後，如有消滅或妨礙債權人
    請求之事由發生，債務人得於強制執行程序終結前，向執行法院對債權人提起異
    議之訴」之要件，故原告之訴應無理由等語，資為抗辯。
二、查原告主張：查被告持鈞院八十七年度豐簡字第八Ｏ三號、八十八年度簡上字第
    九二號民事判決，向鈞院聲請強制執行，請求原告乙○○將坐落台中縣大雅鄉○
    ○段第一四五三之三地號，如該判決附圖所示斜線部分，面積為Ｏ．ＯＯ一九公
    頃土地內地上物拆除，將土地交還被告。然被告聲請強制執行之執行名義成立後
    ，即前開民事判決成立後，原告長期以來向監察院、內政部、台中縣政府陳情本
    件系爭土地間地籍線疑義乙案，終於獲得回應，台中縣農地重劃委員會將就系爭
    土地間之地籍線重新審議確認等事實，業據提出台中縣政府九十年八月九日函影
    本乙份、監察院、內政部、台中縣政府就陳情所回復之函件影本為證，並經本院
    調取八十八年度執字第二三三七二號強制執行案卷核閱屬實，固堪信為真實。
三、按執行名義成立後，如有消滅或妨礙債權人請求之事由發生，債務人得於強制執
    行程序終結前，向執行法院對債權人提起異議之訴，強制執行法第十四條第一項
    定有明文。查本件原告以前揭確定判決之執行名義成立後，因系爭土地間地籍線
    疑義乙案，經台中縣農地重劃委員會將就系爭土地間之地籍線重新審議確認，於
    前開執行程序終結前，提起本件異議之訴，於法並無不合，又本件訴訟之訴訟標
    的為債務人之異議權，與前揭確定判決之訴訟標的並不相同，且係前開執行名義
    成立後而生之事由，自非為該確定判決之既判力所及，是被告辯稱：原告提起本
    件訴訟不合法一節，並不可採。
四、又雖原告主張本件系爭土地間之地籍線將重新審議確認一節，惟查，依原告所提
    諸函文之內容，即可得知此等函示在於陳述本事件之行政責任及如何善後之問題
    ，此由台中縣雅潭地政事務所於八十九年十二月十一日八十九雅地測字第○八九
    一○○八七四四號函中明示：「本地籍圖謄本係依據早期農地重劃區之地籍圖造
    圖繪製，原係由鈞府辦理重劃土地之交換分合及不動產地區之套繪，為維護善意
    第三人權益及地籍圖之公信力，應俟鈞府或司法機關判決確定之後，在據以相關
    規定釐清地籍圖」等語；另依內政部於九十年六月四日台九十內地字第九○六八
    四八號函中主旨亦載明：「關於大院（監察院）糾正台中縣豐原地政事務所，對
    經管之地籍圖未能妥善保管嚴格監控，致地籍圖發生異常異動．．．乙節，經台
    中縣政府函送查復處理結果，核該府就本案擬具之後續執行方向（按即指「台中
    縣政府九十府地劃字第二二四九三五函」所擬具之甲、乙兩案），尚無不妥．．
    ．」等語，可得而知本件並非謂行政機關已以對外發生效力之行政處分變更本案
    當事人對系爭土地之所有權歸屬關係，亦即就現實並無任何事由之發生足以改變
    鈞院八十八年度簡上字第九十二號民事終局確定判決之效力，原告據此等尚未發
    生任何效力之函示提起債務人異議之訴，尚非可取。
五、綜前所述，本件原告主張系爭土地間之地籍線將重新審議確認一節，提起債務人
    異議之訴並無理由，應予駁回。
六、本件事證已臻明確，兩造其餘攻擊防禦方法及舉證，核與判決無影響，無庸一一
    論列，附此敘明。
據上論結，本件原告之訴為無理由，依民事訴訟法第四百三十六條第二項、第七十八
條，判決如主文。
中　　　華　　　民　　　國　　九十一　　年　　　三　　　月　　二十七　　日
                                臺灣台中地方法院民事第三庭
~B法　　　官　張國華
右為正本係照原本作成
如對本判決上訴，須於判決送達後廿日內向本院提出上訴狀
中　　　華　　　民　　　國　　九十一　　年　　　三　　　月　　二十八　　日
~B法院書記官
